臺灣高雄地方法院刑事裁定
111年度聲字第775號
聲明異議人
即  受刑人  吳俊榮


上列聲明異議人即受刑人對於臺灣高雄地方檢察署檢察官執行之
指揮（111年度執字第2241號）聲明異議，本院裁定如下：
    主  文
異議駁回。
    理  由
一、聲明異議意旨略以：檢察官之111年度執字第2241號執行傳
    票命令，以異議人即受刑人吳俊榮5年內酒駕3犯，且前2案
    經易科罰金後仍不知警惕而再犯本案，明顯罔顧用路人安全
    及社會秩序，認有不執行宣告刑難收矯正之效為由，不准異
    議人易科罰金及易服社會勞動。然異議人本次酒駕之吐氣所
    含酒精濃度僅每公升0.33毫克，又未發生交通事故，而依臺
    灣高等法院檢察署於民國102年間研議並函報法務部備查之
    統一酒駕再犯發監標準之原則，異議人固於5年內3犯酒駕，
    但異議人吐氣所含酒精濃度低於每公升0.55毫克，又未發生
    交通事故或異常駕駛行為，而符合該原則所載得由執行檢察
    官斟酌個案情況考量是否准予易科罰金之例外情形，檢察官
    並未斟酌此情，且異議人家中尚有患病老父賴異議人照護，
    異議人若入監執行，父親將無人接手照護，執行處分顯有不
    當，爰請求撤銷檢察官之執行指揮，諭知准予易科罰金或易
    服社會勞動等語。
二、本件檢察官之執行命令，核無違法或不當之理由：
㈠、異議意旨所述執行經過，業經本院調閱執行卷證審閱無訛，
    有執行卷全卷附卷可查。且檢察官於作成不准異議人易科罰
    金及易服社會勞動之指揮命令前，已給予異議人陳述意見之
    機會，有111年4月22日執行筆錄可參，即與正當法律程序之
    要求無違。
㈡、按犯最重本刑為5年以下有期徒刑之罪，而受6月以下有期徒
    刑或拘役之宣告者，得以新臺幣（下同）1千元、2千元或3
    千元折算1日，易科罰金，但確因不執行所宣告之刑，難收
    矯正之效或難以維持法秩序者不在此限；受6月以下有期徒
    刑或拘役之宣告，不符第1項易科罰金之規定者，得依前項
    折算規定，易服社會勞動；前2項之規定，因身心健康之關
    係，執行顯有困難者，或易服社會勞動，難收矯正之效或難
    以維持法秩序者，不適用之，刑法第41條第1項、第3項、第
    4項分別定有明文。依其意旨，個別受刑人如有不宜易科罰
    金或不宜易服社會勞動之情形，在刑事執行程序中，檢察官
    得依第1項但書及第4項之規定，審酌受刑人是否具有「確因
    不執行所宣告之刑，難收矯正之效或難以維持法秩序」及「
    因身心健康之關係，執行顯有困難」等事由，決定是否准予
    受刑人易科罰金或易服社會勞動，以救濟短期自由刑之流弊
    。亦即法院所諭知者僅係易科罰金之折算標準，至是否准予
    易科罰金或於不得易科罰金時是否准予易服社會勞動，則賦
    予執行檢察官視個案具體情形，考量犯罪特性、情節及受刑
    人個人特殊事由等因素，如認受刑人確有因不執行所宣告之
    刑，難收矯正之效、難以維持法秩序，或因身心健康關係難
    以易服社會勞動者，自得不准予易科罰金或易服社會勞動，
    此乃檢察官指揮執行時得依職權裁量之事項，此觀諸刑事訴
    訟法第457條第1項前段規定「執行裁判由為裁判法院之檢察
    官指揮之」自明。非謂一經法院宣告得易科罰金之標準，檢
    察官即應為准予易科罰金之處分，或於不得易科罰金時，當
    然應准予易服社會勞動，僅於發生裁量瑕疵之情況時，法院
    始有介入審查之必要，執行檢察官之裁量如未違背法令、逾
    越權限或有裁量瑕疵等情形，自難遽指為違法。
㈢、經查：
 1、異議人本案係於110年12月13日8時許，在工地飲用保力達藥
    酒後，於同日8時至11時25分間某時許，吐氣酒精濃度已逾
    每公升0.25毫克後，仍騎乘普通重型機車上路，於同日11時
    25分許遭警攔檢，11時30分許測得吐氣酒精濃度為每公升0.
    33毫克，有本院刑事確定判決在卷可憑。而異議人除本次犯
    行外，前曾於㈠107年5月15日酒後駕車，吐氣酒精濃度為每
    公升0.45毫克，經高雄地檢署檢察官為緩起訴處分確定、緩
    起訴期間1年；㈡於前開緩起訴期間內，再度於108年3月9日
    酒後駕車，吐氣酒精濃度為每公升0.30毫克，經本院判決處
    有期徒刑4月、併科罰金5千元，前述㈠之犯罪緩起訴亦遭撤
    銷，提起公訴後經本院判決處有期徒刑2月、併科罰金1萬5
    千元。2罪經本院裁定應執行有期徒刑5月、併科罰金1萬8千
    元，109年3月25日徒刑易科罰金執行完畢，有異議人之前開
    各次確定判決及前科紀錄在卷可稽，足認異議人於5年內已
    有2次酒後駕車之前科，各該次均以易科罰金結案，惟異議
    人不但未能記取教訓，於易科罰金執行完畢後，仍無視酒後
    不得駕車之禁令，又再犯本案之罪，且於偵訊時自承於12月
    12日晚間及13日上午均有飲酒，有偵訊筆錄可參，又直至13
    日上午11時30分許測得吐氣酒精濃度仍達每公升0.33毫克，
    益見其飲用酒類數量非少，竟未充分休息、待體內酒精退卻
    ，即貪圖一時便利騎車上路，對公共安全所生危害顯非輕微
    ，更充分顯現其缺乏自制能力、罔顧公眾交通安全之心態，
    實難認異議人已知所反省、悔悟，而能自我約束，無須再藉
    由有期徒刑之入監執行即可收矯正之效，易科罰金及易服社
    會勞動之處遇手段確難以預防異議人再犯。檢察官認異議人
    已5年內3犯酒駕，對其餘用路人所造成安全上之危害非輕，
    易科罰金或易服社會勞動均難收矯正之效或難以維持法秩序
    ，洵屬有據，並無違背法令、認定事實錯誤、逾越法律授權
    或濫用裁量權等情事，異議人辯稱如上，已非可採。
 2、異議意旨另以其符合臺灣高等法院檢察署於102年間所發布
    發監標準所指例外情事云云，固有法務部新聞稿在卷可參。
    惟臺灣高等檢察署業於111年2月23日以檢執甲字第11100017
    350號函，變更先前標準為：凡有1、酒駕犯罪經查獲3犯（
    含）以上者；2、酒測值超過法定刑罰標準，並對公共安全
    有具體危險者；3、綜合卷證，依個案情節（例如酒駕併有
    重大妨礙公務等事實），其他認易科罰金難收矯正之效或難
    以維持法秩序者等情形之一，應予審酌是否屬刑法第41條第
    1項但書所定之情形，而不准易科罰金，如考量個案情況，
    認雖3犯以上仍准予易科罰金，應送檢察長複核以資慎重。
    該函復經法務部於111年3月28日以法檢字第11104508130號
    函准予備查，並指示所屬檢察機關應嚴格審核是否對於酒駕
    累犯案件准予易科罰金在案，有各該函文在卷可佐。足徵臺
    灣高等檢察署已修正其發監標準，自不再有吐氣所含酒精濃
    度低於每公升0.55毫克，又未發生交通事故或異常駕駛行為
    ，仍得例外准予易科罰金之裁量標準，檢察官依最新之裁量
    標準，並綜合審酌上情，難認有裁量違法可言，此部分異議
    意旨同無理由。　　
 3、另異議人雖稱有家人賴其扶養，如入監執行家庭將生變故云
    云，並提出其父親之身心障礙證明，惟現行刑法第41條第1
    項有關得易科罰金之規定，已刪除「受刑人因身體、教育、
    職業、家庭等事由，執行顯有困難」之規定。亦即執行檢察
    官考量是否准受刑人易科罰金時，已不再以受刑人是否因身
    體、教育、職業、家庭等事由致執行顯有困難為絕對之標準
    ，仍應綜合考量受刑人所犯罪之犯罪特性、個案犯罪情節、
    再犯危險性、矯正效益及其個人之特殊事由，認定如不接受
    有期徒刑或拘役之執行，是否難收矯正之效，或難以維持法
    秩序，以作為裁量是否准予易科罰金之依據。本案執行檢察
    官既已綜合考量異議人於陳述意見時所述之工作、收入狀況
    及前述犯罪、執行等情節後，為不准易科罰金及易服社會勞
    動之處分，裁量未濫用權限，難認有何執行指揮不當之處，
    當不得任意指摘為違法。況異議人所提出其父身心障礙證明
    ，固認定其父已達重度身心障礙等級，然該證明中既同時記
    載聯絡人為「配偶」，並非異議人，則異議人之父是否確將
    因其入監執行而無人可照料，同非無疑，不因檢察官作成原
    執行決定時未考量異議人之家庭狀況而影響前開裁量結果。
    異議人所執前開異議意旨，核無足取。
三、綜上所述，異議人主張檢察官之執行指揮不當而聲明異議，
    為無理由，應予駁回。
四、據上論斷，依刑事訴訟法第486條，裁定如主文。
中　　華　　民　　國　　111 　年　　6 　　月　　13　　日
                  刑事第三庭    法　官  王聖源
以上正本證明與原本無異。
如不服本裁定，應於收受送達後5 日內向本院提出抗告狀。
中　　華　　民　　國　　111 　年　　6 　　月　　13　　日
　　　　　　　　　　　　　　　　書記官  陳瓊芳